【裁判字號】    92,訴,2188
【裁判日期】    921218
【裁判案由】    貪污治罪條例
【裁判全文】
臺灣臺中地方法院刑事判決                        九十二年度訴字第二一八八號
    公  訴  人  臺灣臺中地方法院檢察署檢察官
    被      告  丙○○
右列被告因貪污治罪條例案件，經檢察官提起公訴（九十二年度偵字第一三一七七號
），本院判決如左：
    主  文
丙○○對於依據法令從事於公務之人員，關於違背職務之行為，交付賄賂，免刑。
    事  實
一、甲○○（待通緝到案後另行審結）係行政院環境保護署（下稱環保署）環境督察
    總隊中區環境督察大隊技士，負責臺中縣烏日鄉轄內固定污染源之稽查業務，為
    依據法令從事公務之人員；丙○○係設於臺中縣烏日鄉○○村○○路復光三巷三
    二號「光明鑄造廠」負責人，從事鋼鐵鑄造業。緣環保署廢棄物管理處於民國九
    十二年三月間規劃「運用行業別製程之事業廢棄物產出與其主要原物料及產品關
    聯表，執行勾稽鋼鐵鑄造業廢棄物產出之疑似匿報或漏報行為稽查專案」，列舉
    疑似匿報或漏報廢棄物項目之業者，移請環境督察總隊各區環境督察大隊辦理後
    續稽查事宜，「光明鑄造廠」亦列在「有申報爐渣及廢鑄砂，仍未申報集塵灰之
    鋼鐵鑄造業」之稽查名單。甲○○乃於同年四月二十八日，會同該督察大隊技佐
    李岳芳至「光明鑄造廠」執行前開專案稽查，未查獲該鑄造廠有違反專案稽查之
    事項，惟該鑄造廠以鋼鐵熔鑄為業，未依法取得固定污染源設置及操作許可證，
    即擅自設置熔鐵爐（熔鑄過程會產生爐渣），違反空氣污染防制法第二十四條第
    一項之規定，應依同法第五十六條第一項處罰，甲○○即向丙○○表示得憑此違
    規事項開單告發，或課以斷電處分，致丙○○心生畏懼，甲○○見狀心生歹念意
    圖從中牟利，在所填製之環保署環境稽查工作紀錄上，僅登載專案查核項目稽核
    情形，而未登載擅自設置固定污染源之違規事實，經由丙○○簽名確認，再向丙
    ○○索取名片後即行離去。旋於同月三十日下午，打電話邀約丙○○至臺中市○
    ○路○段五三六號（大業路口）「摩根．迪卡斯咖啡館」見面，丙○○依約赴會
    ，甲○○即向丙○○表示「光明鑄造廠可能遭斷電，但伊稽查時間至九月份，這
    段期間工廠不會被斷電」等語，而違背其職務，允諾不告發違規事實並代為處理
    遭斷電事宜，再虛稱其同事母親洗腎經濟不好欲借款資助為由，向丙○○索賄新
    台幣（下同）十萬元，丙○○惟恐「光明鑄造廠」遭告發、斷電，亦同意交付賄
    款，雙方於翌日即同年五月一日下午三時，在前開咖啡廳會面，丙○○依約交付
    賄款十萬元，甲○○得款後，供己花用殆盡。嗣環保署環境督察總隊中區環境督
    察大隊獲報進行調查，丙○○在偵查犯罪機關未發覺前，於九十二年五月九日向
    法務部調查局臺中縣調查站自首上開交付賄賂之行為，而查知上情。
二、案經行政院環保署移送及法務部調查局臺中縣調查站移送臺灣臺中地方法院檢察
    署檢察官偵查起訴。
    理  由
一、訊據被告丙○○對於上開犯罪事實均坦承不諱，核與本件同案被告甲○○於調查
    人員訊問時所坦承其應允被告丙○○不予告發違規，而向丙○○索取賄款等情相
    符，並有證人李岳芳在偵查中證述之情節可參，復有環保署環境督察總隊中區環
    境督察大隊甲○○技士索賄調查專報暨所附甲○○出差紀錄查詢、環保署環境稽
    查工作紀錄、被告丙○○名片、摩根．迪卡斯咖啡館消費統一發票、被告甲○○
    與丙○○交付賄款時會面之照片、索賄之談話錄音等足憑，且有環保署廢管處九
    十二年三月五日研訂「「運用行業別製程之事業廢棄物產出與其主要原物料及產
    品關聯表，執行勾稽鋼鐵鑄造業廢棄物產出之疑似匿報或漏報行為稽查專案」簽
    呈、鋼鐵鑄造業者疑似匿報或漏報其所產出之廢棄物項目之廠商名單、環保署環
    境督察總隊中區環境督察大隊覆知無同仁或同仁眷屬為洗腎患者需大隊提供金錢
    協助之函文等在卷可稽。次按公私場所具有經中央主管機關指定公告之固定污染
    源，應於設置或變更前，檢具空氣污染防制計畫，向直轄市、縣（市）主管機關
    或中央主管機關委託之政府其他機關申請核發設置許可證，並依許可證內容進行
    設置或變更。空氣污染防制法第二十四條第一項定有明文，違反前開規定者，應
    依同法第五十六條第一項之規定處罰。本件被告丙○○經營之光明鑄造廠，係鋼
    鐵鑄造業，屬公告公私場所應申請設置、變更及操作許可證之固定污染源，此有
    環保署八十八年三月十二日（八八）環署空字第○○一五一六三號公告在卷可憑
    ，被告丙○○未依法取得許可即擅自設置並操作熔鐵爐，違反前開規定，被告甲
    ○○明知上情，依其職責應予告發，竟應允於其稽查期間內代為掩飾違規事實不
    予告發，再設詞索賄十萬元，顯係對於違背職務之行為，收受賄賂，被告丙○○
    則係對於依據法令從事公務之人員，關於違背職務之行為，交付賄賂。是本件事
    證明確，被告丙○○之犯行，已堪認定。
二、核被告丙○○所為，係犯貪污治罪條例第十一條第一項對於依據法令從事於公務
    之人員，關於違背職務之行為，交付賄賂之罪。爰審酌（一）被告丙○○對於未
    發覺之罪，主動向有偵查犯罪權限之法務部調查局臺中縣調查站自首且接受裁判
    之情，有被告於臺中縣調查站之詢問筆錄附卷足憑，合於貪污治罪條例第十一條
    第四項前段之規定，（二）被告丙○○除有違反就業服務法，經本院臺中簡易庭
    判處罰金十二萬元外，尚無其他不良前科紀錄，素行尚可，有臺灣臺中地方法院
    檢察署刑案資料查註紀錄表及臺灣高等法院被告全國前案紀錄表各一份在卷可據
    ，（三）被告丙○○因圖免除其所經營之光明鑄造廠遭告發及斷電之處罰，一時
    失慮而誤觸重典，事後頗具悔意，態度良好，（四）公訴人亦請求酌為被告丙○
    ○免除其刑之判決等一切情狀，本院即依貪污治罪條例第十一條第四項前段規定
    ，為被告免刑之判決，以勵自新。
據上論斷，應依刑事訴訟法第二百九十九條第一項但書，貪污治罪條例第十一條第一
項、第十一條第四項前段，判決如主文。
本案經檢察官乙○○到庭執行職務。
中    華    民    國      九十二      年       十二      月     十八    日
                                臺灣臺中地方法院刑事第九庭
                                    審判長法  官  曾 佩 琦
                                          法  官  陳 思 成
                                          法  官  楊 曉 惠
右正本證明與原本無異。
如不服本判決，應於判決送達後十日內向本院提出上訴狀，上訴於臺灣高等法院臺中
分院( 須附繕本 )。
                                          書記官
中    華    民    國      九十二      年       十二      月     十八    日
附錄論罪科刑法條
貪污治罪條例第十一條：
對於第二條人員，關於違背職務之行為，行求、期約或交付賄賂或其他不正利益者，
處一年以上七年以下有期徒刑，得併科新台幣三百萬元以下罰金。
不具第二條人員之身分而犯前項之罪者，亦同。
犯前二項之罪而自首者，免除其刑；在偵查或審判中自白者，減輕或免除其刑。


司法院資訊處製作；財團法人民間司法改革基金會備份。
